臺灣臺南地方法院刑事判決　　　　　　　95年度訴字第1785號
公　訴　人　臺灣臺南地方法院檢察署檢察官
被　　　告　辛○○
被　　　告　壬○○
共　　　同　　　　　（
指定辯護人　本院公設辯護人　丙○○
上列被告因強盜等案件，經檢察官提起公訴（15744號、95年度
偵字第16297號、95年度偵字第17220號、95年度偵字第17223號
），本院判決如下：
    主  文
辛○○竊盜，累犯，處有期徒刑參月；又共同意圖為自己不法之
所有，攜帶凶器，以強暴至使不能抗拒，而取他人之物，累犯，
處有期徒刑柒年陸月，應執行有期徒刑柒年捌月。
壬○○意圖為自己不法之所有，攜帶凶器，以強暴至使不能抗拒
，而取他人之物，處有期徒刑柒年陸月；又共同意圖為自己不法
之所有，攜帶凶器，以強暴至使不能抗拒，而取他人之物，處有
期徒刑柒年陸月；又意圖為自己不法之所有，攜帶凶器，以強暴
至使不能抗拒，而取他人之物，處有期徒刑柒年肆月；又共同意
圖為自己不法之所有，而搶奪他人之動產，處有期徒刑捌月；又
共同意圖為自己不法之所有，攜帶凶器，以強暴至使不能抗拒，
而取他人之物，處有期徒刑柒年陸月，應執行有期徒刑參拾年。
   事  實
一、辛○○前因盜匪等案件，經臺灣臺南地方法院判處有期徒
    刑4年確定，甫於民國94年10月17日執行完畢。猶不知悔改
    ，復意圖為自己不法之所有，於95年9月19日晚間11時15分
    許，騎乘未懸掛車牌機車行經臺南縣仁德鄉○○路305巷69
    號附近時，因見丁○○靠坐停放路旁機車之前座，並持用行
    動電話通話中，且將皮包放置於上開機車後座上，即騎車緩
    緩接近丁○○，趁丁○○不知之際下手竊取該皮包（內有身
    分證、健保卡、提款卡、手機2支及現金新臺幣【下同】7千
    餘元等物）得手後迅速駕車離去，嗣後將所竊得之七千餘元
    花用殆盡，並將皮包、身分證等所竊得之物全數丟棄。
二、壬○○另於下述時、地，或單獨，或與辛○○、「阿國」共
    同，先後為如下之強盜行為：
（一）壬○○意圖為自己不法之所有，於95年9月30日凌晨1時40
      分許，騎乘1部未懸掛車牌機車，攜帶客觀上足供凶器使
      用之西瓜刀1把，行經臺南市○○路與府連東路口「大東
      夜市停車場」外時，因見寅○○、丑○○徒步行走於該處
      ，認有機可乘，即拿出預藏西瓜刀指向寅○○、丑○○，
      喝令其二人交付身上皮包，至使寅○○、丑○○無法抗拒
      ，任由壬○○下手強取其二人身上皮包2只（內有提款卡
      、手機3支及現金約19000元等物），得手後駕車逃逸，嗣
      後並將強盜所得之現金全數花用完畢，並將其餘強盜所得
      之物及供犯罪所用之西瓜刀一把丟棄。
（二）壬○○另夥同辛○○基於意圖為自己不法所有之犯意聯絡
      ，於95年10月7日凌晨2時8分，由壬○○騎乘1部未懸掛車
      牌機車搭載辛○○，一同行經臺南市○○路223號附近時
      ，適遇另1部機車從旁快速超越，即心生不滿，壬○○遂
      駕車從後追趕，並攔下該部機車後，再由辛○○持客觀上
      足供作凶器使用之玩具手槍1把，抵住前座騎士戊○○之
      左腹部，同時命後座乘客子○○交付身上皮包，惟子○○
      不從，辛○○乃動手強取子○○身上皮包（內有提款卡、
      信用卡、手機1支及現金約2500元），得手後迅速駕車離
      去，嗣後將現金花用完畢並將強盜所得除OKWAP牌手機（
      序號000000000000000號）以外之物及供犯罪所用之玩具
      手槍1把丟棄。
（三）壬○○食髓知味後，復意圖為自己不法之所有，於95年10
      月11日下午1時55分許，騎乘未懸掛車牌機車，行經臺南
      縣歸仁鄉○○○街52巷6號前時，因見乙○○獨自步行於
      該處，認有機可趁，即在附近撿拾客觀上可供凶器使用之
      棍棒1支，待乙○○走近後即持棍棒加以毆打，至使其無
      法抗拒後，下手強取其身上皮包1只（內有提款卡、信用
      卡、手機1支及現金約1千元等物），得手騎車離去後，將
      現金花用完畢，並將其餘強盜所得之物及供犯罪所用之棍
      棒丟棄。
三、壬○○夥同姓名年籍不詳綽號「阿國」之成年男子，共同基
    於意圖為自己不法所有之犯意聯絡，於95年10月20日晚間9
    時15分許，由壬○○向辛○○（所涉搶奪罪嫌，另為不起訴
    處分）借得車牌L7X－806號重型機車後，壬○○即將L7X－
    806 號車牌卸下，並騎乘該部未懸掛車牌機車搭載「阿國」
    ，行經臺南縣仁德鄉○○○街91號前時，適遇前方有二名女
    子共乘一部機車，認有機可乘，遂由壬○○騎車徐徐接近，
    再由「阿國」趁該機車乘客甲○○不及防備之際，下手搶奪
    甲○○皮包1只（內有身分證、健保卡、提款卡、行動電話2
    支及現金4000元等物），得手後騎車加速逃離現場，並將現
    金4000元花用完畢，其餘物品除甲○○所有BENTEN牌行動電
    話一支外，均已丟棄。
四、壬○○再夥同「阿國」意圖為自己不法所有之犯意聯絡，於
    95年10月25日凌晨零時10分許，由「阿國」攜帶客觀上足供
    凶器使用之西瓜刀1把，並騎乘未懸掛車牌機車1部搭載壬○○，行經臺南市○○路與裕英街口附近時，因見該處人車稀
    少，認有機可趁，即由「阿國」騎車自後追趕己○○、癸○○所共乘之機車，並喝令其二人停車，惟己○○、癸○○二
    人不從，壬○○即基於傷害之不確定故意，動手推倒其二人
    所騎機車，致己○○、癸○○因此倒地後，己○○當場受有
    兩膝挫裂傷之傷害（癸○○受傷部分未據告訴）。繼之，「
    阿國」即持上開西瓜刀命其二人交付財物，復由壬○○下車
    強取己○○、癸○○皮包各1只（內有身分證、健保卡、提
    款卡、手機3支、數位相機1臺及現金2萬餘元等物），得手
    後騎車加速離去，將現金花用完畢後，並將強盜所得除BIRD
    牌手機以外之物，及供犯罪所用之西瓜刀1把，全數丟棄。
    嗣經警據報後，循線調閱通聯紀錄及現場監視錄影帶查看後
    ，始悉上情，遂分持搜索票前往壬○○位於臺南縣永康市○○○路475巷60弄27號住處及辛○○位於臺南縣歸仁鄉○○○街22號住處二地搜索，並當場在壬○○住處扣得上開犯罪
    事實四癸○○遭強盜BIRD牌手機1支、犯罪事實三甲○○遭
    搶奪之BENTEN牌手機1支，另在辛○○住處扣得犯罪事實二
   （二）子○○遭強盜之OKWAP牌手機1支。
五、案經臺南市警察局第六分局及臺南縣警察局歸仁分局報告臺
    灣臺南地方法院檢察署檢察官偵查起訴。
    理   由
一、按被告以外之人於審判外之陳述，雖不符刑事訴訟法第159
    條之1至第159條之4之規定，而經當事人於審判程序同意作
    為證據，法院審酌該言詞陳述或書面陳述作成時之情況，認
    為適當者，亦得為證據；當事人、代理人或辯護人於法院調
    查證據時，知有刑事訴訟法第159條第1項不得為證據之情形
    ，而未於言詞辯論終結前聲明異議者，視為有前項之同意，
    刑事訴訟法第159條之5定有明文。本案被害人丁○○、甲○○、寅○○、丑○○、乙○○、子○○、戊○○、癸○○、
    己○○於警詢及偵查中之陳述，本案當事人均於審判程序同
    意作為證據且本院審酌該等言詞陳述做成時之情況，亦認為
    適當，且當事人及辯護人均未於言詞辯論終結前聲明異議，
    依據前開規定，自應認均具有證據能力。
二、訊據被告壬○○對於前開犯罪事實全部坦承不諱，核與被害
    人甲○○、寅○○、丑○○、乙○○、己○○、癸○○指訴
    情節相符，及扣案之BENTEN牌、BIRD牌手機各一支、被害人
    己○○診斷證明書一紙附卷可參，足認被告前揭任意性自白
    與事實相符，堪以憑信。被告壬○○於深夜，或單獨，或與
    「阿國」共同，見落單之被害人（多為女子），即持刀械、
    棍棒強加被害人之身，任何人遇此情狀，孤立無援之際，為
    求保全生命安全，實無力作何違抗，而任其予取予求。被告
    壬○○此部分犯行，已達被害人不能抗拒程度，應可認定。
    另被告辛○○坦承前述犯罪事實一之事實，但就犯罪事實二
    （二）部分，則否認有強盜犯行，辯稱：其拿出玩具手槍只
    為了要嚇他們，坐在後座的子○○用皮包打伊，伊才伸手將
    皮包搶過來云云。經查：
（一）按強盜罪之成立，以行為人意圖為自己或第三人不法之所
      有，以強暴、脅迫或他法，至使不能抗拒而取他人之物為
      要件。查被告辛○○並未否認持玩具手槍抵住被害人戊○○之左腹部，亦不否認強取子○○之皮包，參以其於偵查
      中亦自承：當時由我持一把玩具手槍，比向騎車男子（即
      被害人戊○○），本來是要搶他，但後座女子用皮包要打
      我，就順手將皮包搶過來；及被害人戊○○於警詢中陳述
      ：坐在後座之男子（即被告辛○○）用槍抵住其左腹部並
      喝令渠等交出身上之皮包等語，足認辛○○持槍之目的，
      在於使被害人產生心理上之壓制進而為財物之交付。再者
      ，被害人子○○於警詢中陳述：後來我問戊○○為何當時
      未加阻止，其告知後座歹徒持一把類似黑色手槍抵住他身
      體左側腹部，以致不敢抵抗，任由歹徒強行取走皮包。足
      認辛○○之行為對於戊○○之心理已產生強大壓力，使其
      喪失自由意志，實已達無法抗拒之程度。
（二）辛○○雖以其係趁子○○持皮包打伊時，強取其皮包等語
      抗辯，然更足認定被告等之行為已使子○○產生心理恐慌
      ，而持皮包加以抵抗，辛○○尚乘子○○抵抗之際，施以
      強制力加以奪取皮包得逞，子○○已無法抗拒辛○○之強
      暴行為自明，與強盜罪之構成要件並無不合，被告辛○○
      之抗辯，實無礙於強盜罪之成立。
（三）另被告辛○○竊取丁○○皮包之犯行，業經其坦承不諱，
      核與丁○○所述情節相符，復有丁○○之手機經辛○○竊
      得後交由壬○○出賣與通訊行之讓渡保證書一紙在卷可按
      。綜上所述，事證明確，被告上開犯行應可認定。
二、按刑法第321條第1項第3款所謂之兇器，其種類並無限制，
    凡客觀上足對人之生命、身體、安全構成威脅，具有危險性
    之器械均屬之，此有最高法院79年臺上字第5253號判例可資
    參照，被告等行為時攜帶之西瓜刀、棍棒及玩具手槍於客觀
    上仍係得持以攻擊人身，對人之生命、身體、安全構成威脅
    ，具有相當危險性之器械，揆諸前揭判例意旨，自屬刑法第
    321條第1項第3款所稱之兇器無訛。核被告辛○○所為，係
    犯刑法第320條第1項竊盜罪及刑法第330條第1項加重強盜罪
    。被告壬○○則犯刑法第325條第1項普通搶奪罪及刑法第
    330條第1項加重強盜罪。被告二人間就犯罪事實二（二）部
    分強盜犯行，有犯意聯絡及行為分擔，論以共同正犯。被告
    壬○○就前揭犯罪事實三、四加重強盜犯行，與綽號「阿國
    」之成年男子間，有犯意聯絡及行為分擔，應論以共同正犯
    。被告辛○○所犯竊盜罪及共同加重強盜罪，犯意各別，罪
    名不同，應分論併罰之。被告壬○○所犯共同搶奪罪及二次
    加重強盜罪、二次共同加重強盜罪間，各次犯行，均係臨時
    起意，可見犯意各別，應予分論併罰。被告辛○○前因違反
    懲治盜匪條例，經臺灣臺南地方法院判處有期徒刑4年確定
    ，於94年10月17日縮刑期滿執行完畢，有臺灣高等法院被告
    前案紀錄表在卷可參，其於5年以內再犯本件有期徒刑以上
    之罪，均為累犯，應各依法加重其刑。爰審酌被告二人有多
    項前科，正值青年，不知循正當途徑賺取錢財，徒思不勞而
    獲，竟以不正方法強取他人財物，嚴重破壞社會秩序及治安
    ，及對於他人之生命及身體構成嚴重威脅，惡性非輕，惟犯
    後尚能坦承犯行等一切情狀，分別量處如主文所示之刑，並
    定其應執行之刑，以資懲儆。被告辛○○所有玩具手槍一支
    、被告壬○○所有西瓜刀一支，雖係渠等供犯罪所用之物，
    惟均經丟棄，且於警方搜索時，未經扣案，渠等所稱業已丟
    棄，應可採信，為免將來執行困擾，爰不為沒收之宣告。
三、公訴意旨就犯罪事實四部分，認被告壬○○基於傷害之不確
    定故意，動手推倒己○○、癸○○所騎乘之機車，致渠等因
    此倒地後，己○○受有兩膝挫傷之傷害部份，為被告與阿國
    共犯加重強盜罪所為強暴行為之結果，為強盜罪所吸收，不
    另論傷害罪，公訴人認應予分論併罰，容有未洽。另犯罪事
    實二（三）被告壬○○持棍棒強盜乙○○部分，雖乙○○因
    被告壬○○強盜行為受有傷害，惟此部分之傷害亦為強盜之
    當然結果，亦不另論究，均併予敘明。
據上論斷，應依刑事訴訟法第299條第1項前段、刑法第28條、刑
法第320條第1項、刑法第330條第1項、刑法第321條第1項第3款
、刑法第326條第1項、第47條第1項、第51條第1項第5款、第41
條第1項判決如主文。
本案經檢察官庚○○到庭執行職務。
中　　華　　民    國　　96　　年　　2 　　月　　13　　日
　　　　　　　刑事第十二庭    審判長法　官　侯明正
                                    法  官  蔡直青
                                    法  官  陳振謙
以上正本證明與原本無異。
如不服本判決，應於收受送達後10日內向本院提出上訴書狀（應
附繕本）。
　　　　　　　　　　　　　　　    　書記官　黃雅雲
中　　華　　民　　國　　96　　年　　2　　月　　13　　日
附錄論罪科刑法條：
刑法第320條第1項
意圖為自己或第三人不法之所有，而竊取他人之動產者，為竊盜
罪，處 5 年以下有期徒刑、拘役或 5 百元以下罰金。
刑法第325條第1項
意圖為自己或第三人不法之所有，而搶奪他人之動產者，處6月
以上5年以下有期徒刑。
刑法第330條第1項
犯強盜罪而有第 321 條第 1 項各款情形之一者，處 7 年以上
有期徒刑。
刑法第321條第1項第3款
犯竊盜罪而有左列情形之一者，處 6 月以上、 5 年以下有期徒刑：
三  攜帶兇器而犯之者。
